【裁判字號】    98,聲判,38
【裁判日期】    980527
【裁判案由】    聲請交付審判
【裁判全文】
臺灣板橋地方法院刑事裁定              98年度聲判字第38號
聲  請  人  甲○○
代  理  人  廖德澆律師
被      告  乙○○
上列聲請人因告訴被告過失致死案件，不服台灣高等法院檢察署
九十八年度上聲議字第二三一一號駁回再議之處分（原不起訴處
分案號：台灣板橋地方法院檢察署九十七年度偵續字第五三０號
），聲請交付審判，本院裁定如下：
    主      文
聲請駁回。
    理      由
一、聲請意旨：詳如附件交付審判聲請狀之記載。
二、按告訴人不服上級法院檢察署檢察長或檢察總長認再議無理
    由而駁回之處分者，得於接受處分書後十日內委任律師提出
    理由狀，向該管第一審法院聲請交付審判；又法院認為交付
    審判之聲請不合法或無理由者，應駁回之，刑事訴訟法第二
    百五十八條之一、第二百五十八條之三第二項前段分別定有
    明文。
三、本件聲請人甲○○以被告乙○○涉犯過失致死罪嫌，向台灣
    板橋地方法院檢察署檢察官提出告訴，經該署檢察官認罪嫌
    不足，於民國九十七年十二月三日以九十七年度偵續字第五
    三０號為不起訴處分後，聲請人不服聲請再議，復經台灣高
    等法院檢察署檢察長以再議為無理由，而於九十八年四月十
    日以九十八年度上聲議字第二三一一號處分書駁回再議等情
    ，有各該處分書附卷可稽。
四、按刑事訴訟法於九十一年二月八日經修正公布，增定第二百
    五十八條之一「聲請交付審判」規定，此乃對於「檢察官不
    起訴或緩起訴裁量權」制衡之一種外部監督機制。此時，法
    院僅在就檢察官所為不起訴或緩起訴之處分是否正確加以審
    查，以防止檢察機關濫權。依此立法精神，法院就聲請交付
    審判案件之審查，所謂「得為必要之調查」，其調查證據之
    範圍，自應以偵查中曾顯現之證據為限，不可就告訴人新提
    出之證據再為調查，亦不可蒐集偵查卷以外之證據，以符合
    審檢分立之目的。
五、經查，原檢察官偵查後為不起訴處分，其理由略以：
（一）告訴意旨略以：被告乙○○於九十七年一月二十日下午一
      時三十五分許，駕駛車號７４８５─ＦＡ號自用小客車，
      沿台北縣新莊市○○路往林口方向行駛，行經壽山路貴子
      幹三九號前，適有告訴人甲○○之子吳偉嘉騎乘車號ＬＣ
      ８─９８９號重型機車，沿台北縣新莊市○○路往新莊方
      向行駛，行經上開地點，竟摔倒滑行至對向車道，被告駕
      駛上開車輛，本應注意車前狀況，隨時採取必要之措施，
      依當時狀況又無不能注意之情形，竟疏未注意，因而駕車
      輾壓過吳偉嘉之身體，致吳偉嘉受有全身多處外傷引發出
      血性休克而死亡等情。因認被告涉有刑法第二百七十六條
      第一項之過失致死罪嫌。
（二）按犯罪事實應依證據認定之，無證據不得認定犯罪事實，
      刑事訴訟法第一百五十四條第二項定有明文；又告訴人之
      告訴，係以使被告受刑事訴追為目的，是其陳述是否與事
      實相符，仍應調查其他證據以資審認（最高法院五十二年
      台上字第一三００號判例意旨參照）。
（三）訊據被告固坦承駕駛自用小客車於上開案發時、地輾壓過
      吳偉嘉之身體，致吳偉嘉死亡之事實，惟堅決否認有何過
      失致死之犯行，辯稱：車禍發生前，伊是駕車行駛於自己
      之車道，車速並不快，當時吳偉嘉騎車在伊對向車道，右
      彎往新莊方向，就在伊前方雙黃線之位置自行摔倒，接著
      就人車分離滑行到伊車子下面，伊的車子壓過吳偉嘉的機
      車，左前車輪則不慎壓過吳偉嘉的腰部等語。
（四）經查：
  １、告訴人具狀指訴認本件車禍發生除被告未注意車前狀況外
      ，另因加速上坡車速過快，於車禍發生前逆向行駛在吳偉
      嘉原直行車道內，嗣被告與吳偉嘉於車輛行進時互相發覺
      ，同時為閃避對方而被告駛入原直行車道，吳偉嘉亦為閃
      避被告之行車而致機車失控人車倒地滑入被告直行車道內
      ，然被告所駕駛之前揭自小客車，係八十三年出廠、廠牌
      為MITSUBISHI牌之車輛，此有車號查詢汽車車籍資料附卷
      可稽。又被告之直行方向為上坡，於案發現場自前揭小客
      車之後方跡證觀之，亦查無有何因急速行駛復經減速所遺
      留之煞車痕，此亦有道路交通事故現場圖、現場蒐證照片
      等件附卷可稽。則依上揭自小客車之廠牌與車齡，是否能
      於案發現場為告訴意旨所臆測之行路能力，容有疑問。而
      依現場之跡證，亦核無告訴意旨所示被告未遵守道路交通
      規則用路行逕之事證，自難僅以告訴人之指訴，推論被告
      於二車碰撞之前有何過失之駕駛行為。
  ２、另證人林意順於警詢及偵查時證稱：伊搭乘被告的車子，
      右彎到了事故現場時，伊看到吳偉嘉騎車車速很快，才開
      始過彎，感覺吳偉嘉快要彎不過去，被告就往右閃，吳偉
      嘉彎到快到雙黃線時就自己跌倒，被告當時已踩煞車，但
      吳偉嘉跌倒後，就人車分離，人跟車都滑向伊等的車子，
      車子是先撞倒吳偉嘉的機車，然後人才滑過來與車子相撞
      ，伊等的車子都是行駛在自己的車道上，並沒有跨越雙黃
      線等語。觀諸本件事故現場車輛碰撞後之散落物均分布在
      被告行車之直行車道內，而自吳偉嘉行車之直行車道中有
      輪胎擦地痕穿越分向雙黃線指向被告與吳偉嘉碰撞後現場
      停車地點，又現場散落物分佈在被告直行方向之車道上，
      有道路交通事故現場圖、道路交通事故調查報告表、現場
      及車損照片等件附卷足憑，依車禍現場所留存之跡證觀之
      ，均與證人林意順證詞中就二車於案發前之行進方式相符
      ，則被告於本件交通事故發生前之用路狀況係直行在車道
      內，車禍發生點在被告之直行車道內，被告直行中面對吳
      偉嘉之突如其來進入車道內，是否能認被告係未注意車前
      狀況而致本件事故肇生，亦容有疑問。復參以現場為雙向
      單線道之山路，二車碰撞後被告所駕駛之自小客車車頭指
      向復緊鄰山壁邊坡水泥護牆，亦足認被告於發現吳偉嘉人
      車進入其直行車道後，已盡注義務防免車禍發生而未果，
      自難認有何過失。
  ３、又本件交通事故請鑑定肇事原因，鑑定機關亦認被害人駕
      駛普通重型機車，違規跨越分向限制線駛入來車道為肇事
      原因，被告駕駛自用小客車無肇事因素，有台灣省台北縣
      區車輛行車事故鑑定委員會九十七年四月二十九日北縣鑑
      字第0975180256號鑑定意見書在卷可佐，則本件無從認定
      被告有何注意義務之違反或肇事因素，自難逕以本件交通
      事故發生後被害人死亡等情，而以刑責加諸於被告。此外
      ，復查無其他積極證據足資認定被告有何過失致死之犯行
      ，揆諸前揭法律規定與及判例意旨，應認被告罪嫌不足。
六、台灣高等法院檢察署檢察長駁回聲請人再議聲請，其理由略
    以：
（一）聲請人再議意旨略以：被告於九十七年一月二十日下午一
      時三十五分許，駕駛車號７４８５─ＦＡ號自用小客車，
      沿台北縣新莊市○○路往林口方向行駛，行經壽山路貴子
      幹三九號前，適有吳偉嘉騎乘車號ＬＣ８─９８９號重型
      機車，沿台北縣新莊市○○路往新莊方向行駛，行經上開
      地點，竟摔倒滑行至對向車道，被告駕駛上開車輛，本應
      注意車前狀況，隨時採取必要之措施，依當時狀況又無不
      能注意之情形，竟疏未注意，因而駕車輾壓過吳偉嘉之身
      體，致吳偉嘉受有全身多處外傷引發出血性休克而死亡等
      情。因認被告涉有刑法第二百七十六條第一項之過失致死
      罪嫌云云。
（二）惟查：原檢察官偵查結果略以：（１）聲請人具狀指訴認
      本件車禍發生除被告未注意車前狀況外，另因加速上坡車
      速過快，於車禍發生前逆向行駛在吳偉嘉原直行車道內，
      嗣被告與吳偉嘉於車輛行進時互相發覺，同時為閃避對方
      而被告駛入原直行車道，吳偉嘉亦為閃避被告之行車而致
      機車失控人車倒地滑入被告直行車道內，然被告所駕駛之
      前揭自小客車，係八十三年出廠、廠牌為MITSUBISHI牌之
      車輛，此有車號查詢汽車車籍資料附卷可稽；（２）被告
      之直行方向為上坡，於案發現場自前揭小客車之後方跡證
      觀之，亦查無有何因急速行駛復經減速所遺留之煞車痕，
      此亦有道路交通事故現場圖與現場蒐證照片等件附卷可稽
      ，則依上揭自小客車之廠牌與車齡，是否能於案發現場為
      告訴意旨所臆測之行路能力，容有疑問，而依現場之跡證
      ，亦核無告訴意旨所示被告未遵守道路交通規則用路行逕
      之事證，自難僅以聲請人之指訴，推論被告於二車碰撞之
      前有何過失之駕駛行為；（３）證人林意順於警詢、偵查
      時證稱：伊搭乘被告的車子，右彎到了事故現場時，伊看
      到吳偉嘉騎車車速很快，才開始過彎，感覺吳偉嘉快要彎
      不過去，被告就往右閃，吳偉嘉彎到快到雙黃線時就自己
      跌倒，被告當時已踩煞車，但吳偉嘉跌倒後，就人車分離
      ，人跟車都滑向伊等的車子，車子是先撞倒吳偉嘉的機車
      ，然後人才滑過來與車子相撞，伊等的車子都是行駛在自
      己的車道上，並沒有跨越雙黃線等語；（４）觀諸本件事
      故現場車輛碰撞後之散落物均分布在被告之直行車道內，
      而自吳偉嘉之直行車道中有輪胎擦地痕穿越分向雙黃線指
      向被告與吳偉嘉碰撞後現場停車地點，又現場散落物分佈
      在被告直行方向之車道上，有道路交通事故現場圖、道路
      交通事故調查報告表、現場及車損照片等件附卷足憑，依
      車禍現場所留存之跡證觀之，均與證人林意順證詞中就二
      車於案發前之行進方式相符，則被告於本件交通事故發生
      前之用路狀況係直行在車道內，車禍發生點在被告之直行
      車道內，被告直行中面對被害人之突如其來進入車道內，
      是否能認被告係未注意車前狀況而致本件事故肇生，亦容
      有疑問；（５）復參以現場為雙向單線道之山路，二車碰
      撞後被告所駕駛之自小客車車頭指向復緊鄰山壁邊坡水泥
      護牆，亦足認被告於發現吳偉嘉人車進入直行車道後，已
      盡注義務防免車禍發生而未果，自難認有何過失；（６）
      本件交通事故請鑑定肇事原因，鑑定機關亦認被害人駕駛
      普通重型機車，違規跨越分向限制線駛入來車道為肇事原
      因，被告駕駛自用小客車無肇事因素，有台灣省台北縣區
      車輛行車事故鑑定委員會九十七年四月二十九日北縣鑑字
      第0975180256號鑑定意見書在卷可佐，則本件無從認定被
      告有何注意義務之違反或肇事因素等情，為不起訴處分，
      核無違誤。聲請再議意旨所指各節，或係原檢察官已查明
      ，或係聲請人個人之擬制、推測，本件原檢察官偵查已臻
      完備並無積極證據證明被告有聲請人指訴之罪嫌，聲請再
      議為無理由。
七、駁回聲請之理由：
（一）前開不起訴處分及駁回再議理由暨事證，經本院調取各該
      卷宗核閱屬實。聲請人前開聲請交付審判之理由，已於前
      開不起訴處分書及駁回再議處分書皆已詳細論列說明；至
      台灣省車輛行車事故覆議鑑定委員會認：「本件車禍事故
      肇事實情不明，致本會未便遽予覆議」之意見，依罪疑唯
      輕，有利被告之原則，應為被告有利之認定。聲請人指摘
      原檢察官援引失據、調查證據欠周云云，均無可採。
（二）綜上所述，本件並無「告訴人所指摘不利被告之事證未經
      檢察機關詳為調查或斟酌，或不起訴處分書所載理由違背
      經驗法則、論理法則或其他證據法則」等得據以交付審判
      之事由存在。聲請人聲請交付審判，為無理由，應予駁回
      。
八、據上論斷，依刑事訴訟法第二百五十八條之三第二項前段，
    裁定如主文。
中    華    民    國    98    年    5     月    27    日
            刑事第十八庭  審判長法  官  曾正耀
                                法  官  張兆光
                                法  官  林鈺琅
上列正本證明與原本無異。
不得抗告。
                                書記官  林蔚然
中    華    民    國    98    年    5     月    27    日
附件：


司法院資訊處製作；財團法人民間司法改革基金會備份。
